臺灣新北地方法院刑事判決
111年度金訴字第428號
公  訴  人  臺灣新北地方檢察署檢察官
被      告  梁金亮



上列被告因違反洗錢防制法等案件，經臺灣士林地方法院裁定移
轉管轄（原審案號：臺灣士林地院110年度審金訴字第608號，起
訴案號：臺灣士林地方檢察署110年度偵字第14056號），因被告
於準備程序中就被訴事實為有罪之陳述，經告知簡式審判程序之
旨，並聽取當事人之意見後，經本院合議庭裁定由受命法官獨任
進行簡式審判程序，判決如下：
    主  文
乙○○幫助犯洗錢防制法第十四條第一項之洗錢罪，處有期徒刑貳
月，併科罰金新臺幣伍仟元，罰金如易服勞役，以新臺幣壹仟元
折算壹日。
    事  實
一、乙○○依其社會生活之通常經驗與智識思慮，雖可預見將其所
    有金融帳戶之存摺、提款卡及晶片密碼、網路銀行帳號及密
    碼提供非屬親故或互不相識之人使用，有遭他人利用作為財
    產犯罪所得財物匯入及提領工具之可能，並藉此達到掩飾詐
    欺犯罪所得去向之目的，使犯罪查緝更形困難，進而對該詐
    欺取財正犯所實行之詐欺取財及掩飾該詐欺犯罪所得去向之
    洗錢罪正犯行施以一定助力，仍基於縱令他人以其所申辦之
    金融帳戶實行詐欺取財犯行、掩飾詐欺犯罪所得去向，均不
    違其本意之幫助犯意，於民國109年6、7月間，將其申辦之
    中國信託商業銀行帳號「000000000000號 」帳戶（下稱本
    案帳戶）之帳號告知姓名年籍不詳、綽號「小耀」及所屬詐
    欺集團成員使用，以此方式提供上開帳戶予該詐欺集團成員
    （無證據證明有未滿18歲之人）使用而幫助其等遂行詐欺取
    財及洗錢之犯罪行為。嗣該詐欺集團成員意圖為自己不法所
    有，基於詐欺取財及洗錢之犯意聯絡，於附表「詐欺時間及
    方式」欄所示之時間、方式，向附表所示之人施行詐術，致
    其信以為真而陷於錯誤，於附表「匯款時間」欄所示時間，
    將附表「匯款金額」欄所示金額匯入附表所示之帳戶內，旋
    為該詐欺集團之成員提領一空，以此方式製造附表所示詐欺
    犯罪所得之金流斷點，使警方無從追查，而掩飾、隱匿上開
    詐欺犯罪所得之本質、來源及去向。嗣附表所示之人發覺有
    異報警處理，始循線查悉上情。
二、案經甲○○訴由新北市政府警察局板橋分局報告臺灣士林地方
    檢察署(下稱士林地檢署)檢察官偵查起訴。
    理  由
一、按除被告所犯為死刑、無期徒刑、最輕本刑為3 年以上有期
    徒刑之罪或高等法院管轄第一審案件者外，於第一次審判期
    日前之準備程序進行中，被告先就被訴事實為有罪之陳述時
    ，審判長得告知被告簡式審判程序之旨，並聽取當事人、代
    理人、辯護人及輔佐人之意見後，裁定進行簡式審判程序，
    刑事訴訟法第273 條之1 第1 項定有明文。經核本案被告乙
    ○○所犯係死刑、無期徒刑、最輕本刑為3 年以上有期徒刑以
    外之罪，其於準備程序中就被訴事實為有罪之陳述，經法官
    告知簡式審判程序之旨，並聽取公訴人、被告之意見後，爰
    依首揭規定，合議裁定由受命法官獨任進行簡式審判程序。
    是本案之證據調查，依同法第273 條之2 規定，不受同法第
    159 條第1 項、第161 條之2 、第161 條之3 、第163 條之
    1 ，及第164 條至170 條所規定證據能力認定及調查方式之
    限制，合先敘明。
二、認定犯罪事實所憑證據及理由
  ㈠上揭事實，業據被告於本院準備、審理程序坦承不諱（見本
    院111年度金訴字第428號卷，下稱【本院卷】，第61 、67 
    、69、133頁），並經證人即告訴人甲○○於警詢中指述甚詳
    （見士林地檢署110年度偵字14056號卷，下稱【偵卷】，第
    53至58頁），並有附表證據出處欄所示之非供述證據附卷可
    參(頁碼詳見證據出處欄所載)，應認被告之任意性自白核與
    事實相符，堪信為真實。
  ㈡被告具有幫助詐欺、洗錢罪之不確定故意之認定
  ⒈刑法上故意，分直接故意（確定故意）與間接故意（不確定
    故意），行為人對於構成犯罪之事實，明知並有意使其發生
    者，為直接故意；行為人對於構成犯罪事實，預見其發生而
    其發生並不違背其本意者，為間接故意。而幫助犯成立，以
    行為人主觀上認識被幫助者，正欲從事犯罪或係正在從事犯
    罪，且該犯罪有既遂可能，而其行為足以幫助他人實現構成
    要件者，即具有幫助故意，並不以行為人確知被幫助者，係
    犯何罪名為必要。
  ⒉金融帳戶事關存戶個人財產權益之保障，屬個人理財之工具
    ，金融帳戶之存摺及提款卡，僅係供使用人作為存款、提款
    、匯款或轉帳之工具，一般人在正常情況下，皆可以存入最
    低開戶金額之方式自行向銀行自由申請開立存款帳戶，僅需
    依銀行指示填寫相關資料並提供身分證件即可，極為方便簡
    單、不需繁瑣程序，而領取帳戶存摺及提款卡使用，並無任
    何特定身分之限制，且得同時在不同金融機構申請多數存款
    帳戶使用，此乃眾所週知之事實，苟非意在將該存款帳戶作
    為犯罪之不法目的，本可自行向金融行庫開戶使用，實無蒐
    集他人存款帳戶存摺或提款卡之必要，足見他人不以自己名
    義申請開戶，反以其他方式向不特定人蒐集、收購或租借金
    融機構帳戶使用，衡情，應能懷疑蒐集收購或租借帳戶之人
    ，其目的係在藉帳戶取得不法犯罪所得，再加以提領之用。
    再者，近來以電話通知中獎、個人資料外洩、刊登虛偽販賣
    之商品、假冒親友身份借款等各類不實詐欺手法取財之犯罪
    類型層出不窮，該等犯罪，多數均係利用他人帳戶作為詐欺
    所得財物之出入帳戶，業經媒體廣為披載，金融機關亦一再
    提醒勿將帳戶資料提供他人使用之重要性。是依一般人通常
    之知識、智能及經驗，應可知悉將帳戶資料交付陌生之他人
    ，極可能使取得帳戶資料者藉帳戶取得不法犯罪所得，且隱
    匿帳戶內資金之實際取得人之身分，以逃避追查。換言之，
    依當前社會一般人之智識程度與生活經驗，對於非依正常程
    序要求提供金融帳戶帳號、提款卡或密碼者，應可預見極可
    能係為取得人頭帳戶供作犯罪工具使用或隱匿金流追查。查
    ，被告於案發時為22歲之成年人，對於上情應有充分認識，
    並無諉為不知之理。惟據被告並於本院準備程序中自承：我
    將本案帳戶借給姓名年籍不詳、綽號「小耀」之友人，我並
    不知悉其真實姓名，也不知悉其借帳戶之用途為何等語（見
    本院卷第61頁），可見被告既對於取得帳戶之人幾乎一無所
    知，彼此間並無任何堅強之信賴關係存在，顯然被告容任對
    方恣意使用其提供之帳戶，主觀上應可預見對方收集上開帳
    戶資料，將可能供詐欺等財產犯罪使用，及將有款項自該帳
    戶出入，竟仍抱持僥倖心態予以交付，以致其所交付之上開
    銀行帳戶為施行詐術之人完全掌控使用，縱無證據證明被告
    明知施行詐術之人之犯罪態樣，然被告主觀上應有容任他人
    取得上開金融帳戶資料後，自行或轉交他人持以實施詐欺財
    產犯罪，亦不違背其本意之幫助詐欺取財之不確定故意甚明
    。
  ⒊又提供金融帳戶者主觀上如認識該帳戶可能作為對方收受、
    提領特定犯罪所得使用，對方提領後會產生遮斷金流以逃避
    國家追訴、處罰之效果，仍基於幫助之犯意，而提供該帳戶
    之提款卡及密碼，以利洗錢實行，仍可成立一般洗錢罪之幫
    助犯（最高法院刑事大法庭108 年度台上大字第3101號裁定
    意旨參照）。被告將其本案帳戶之帳號提供他人，主觀上應
    有將上開帳戶交由他人入款使用之認知，已如前述，是被告
    就其提供本案帳戶之行為，對詐欺集團成員利用該等帳戶資
    料存、匯入詐欺所得款項，進而加以提領，而形成資金追查
    斷點之洗錢行為提供助力，既可預見，仍將上開帳戶資料任
    意交予他人使用，被告顯有容任而不違反其本意，則其有幫
    助洗錢之不確定故意，亦堪認定。
  ㈢綜上所述，本案事證明確，被告犯行，堪以認定，應予依法
    論科。
三、論罪科刑
  ㈠罪名
    按刑法上之幫助犯，係對於犯罪與正犯有共同之認識，而以
    幫助之意思，對於正犯資以助力，未參與實施犯罪構成要件
    之行為者而言（最高法院88年度台上字第1270號判決意旨參
    照）。被告提供本案帳戶之帳號予他人使用，使詐欺集團成
    員得基於詐欺取財及洗錢之犯意，向本案告訴人施用詐術，
    使告訴人陷於錯誤，而匯款至被告提供之本案帳戶內，詐欺
    集團成員再將附表所示之詐欺取財犯罪所得提領近空，以製
    造上開詐欺犯罪所得之金流斷點，使警方無從追查，而掩飾
    、隱匿上開詐欺犯罪所得之本質、來源及去向，本案被告所
    為係對於他人遂行詐欺取財及洗錢之犯行資以助力，本案亦
    無任何積極證據證明被告有參與實施詐欺取財或洗錢之犯罪
    構成要件行為，或主觀有共同實行詐欺或洗錢犯行之犯意聯
    絡，是核被告所為，係犯刑法第30條第1 項前段、第339 條
    第1 項之詐欺取財罪之幫助犯及刑法第30條第1 項前段、違
    反洗錢防制法第2 條第2 款而犯同法第14條第1 項之一般洗
    錢罪之幫助犯。
　㈡想像競合犯之說明
    被告以一提供本案帳戶之帳號之幫助行為，使綽號「小耀」
    之人及其所屬詐欺集團成員得以詐騙如附表所示之告訴人，
    係同時觸犯幫助詐欺取財罪及幫助洗錢罪，為想像競合犯，
    應依刑法第55條之規定，從一重論以幫助洗錢罪。
  ㈢減刑事由
  ⒈幫助減刑
　　被告以幫助他人犯罪之意思，參與犯罪構成要件以外之行為
    ，爰依刑法第30條第2項幫助犯之規定，按正犯之刑減輕之
    。
  ⒉自白減刑
　　按犯洗錢防制法第14條、第15條之罪，在偵查或審判中自白
    者，減輕其刑，同法第16條第2 項定有明文。被告於本院審
    理時，坦承有上開幫助洗錢犯行，爰依洗錢防制法第16條第
    2 項規定減輕其刑，並依法遞減輕之。
  ㈣量刑
　　爰審酌被告任意將銀行帳戶資料提供他人使用，紊亂社會正
    常交易秩序及交易安全，並使不法之徒藉此輕易於詐騙後取
    得財物，而隱匿詐欺所得之去向，令司法偵查機關難以追查
    詐欺犯罪人之真實身分以阻犯行，然考量被告未實際參與詐
    欺取財之犯行，責難性較小，且其犯後坦承犯行，態度尚可
    ，且已與告訴人達成調解，並已當場履行調解條件等情，有
    本院調解筆錄在卷可參(見本院卷第125頁)，告訴人並當庭
    表示願意原諒被告等情(見本院卷第135頁)，兼衡其犯罪之
    手段、所詐取財物之金額、其角色分工非居於主導或核心地
    位，以及其犯罪手段、告訴人所受之損害金額、被告未獲得
    任何利益，暨參酌被告自陳國中畢業之智識程度，目前從事
    粗工，每月收入約25,000至30,000元，未婚，需扶養身心障
    礙之姊姊之家庭、生活經濟狀況（見本院卷第135頁）等一
    切情狀，量處如主文所示之刑，並就罰金部分諭知易服勞役
    之折算標準。又洗錢防制法第14條之法定刑度為「7 年以下
    有期徒刑，併科新臺幣5 百萬元以下罰金」，其最重本刑已
    逾5 年，不符刑法第41條第1 項之規定，故毋庸諭知易科罰
    金之折算標準，併此敘明。
四、沒收
  ㈠犯罪所得
  ⒈按犯罪所得，屬於犯罪行為人者，沒收之。但有特別規定者
    ，依其規定。前項之沒收，於全部或一部不能沒收或不宜執
    行沒收時，追徵其價額，刑法第38條之1 第1 項、第3 項定
    有明文。查，被告提供本案帳戶之帳號予他人使用，並未獲
    得報酬等情，此據被告於本院準備程序中供述明確（本院卷
    第61頁），卷內復查無任何積極證據證明被告就此等犯行獲
    有報酬，無從認定有何犯罪所得，爰不予宣告沒收。
  ⒉至洗錢防制法第18條第1 項固規定「犯第14條之罪，其所移
    轉、變更、掩飾、隱匿、收受、取得、持有、使用之財物或
    財產上利益，沒收之；犯第15條之罪，其所收受、持有、使
    用之財物或財產上利益，亦同。」，惟被告非實際上提款之
    人，無掩飾隱匿詐欺贓款之犯行，非洗錢防制法第14條第1
    項之正犯，自無上開條文適用，附此敘明。
  ㈡犯罪所用之物
　　被告提供之銀行帳戶，固為被告所有且供犯罪所用之物，未
    經扣案，參以上開帳戶已通報為警示帳戶，再遭被告或詐欺
    集團成員持以利用之可能性甚微，欠缺刑法上之重要性，爰
    不予宣告沒收。
據上論斷，應依刑事訴訟法第273條之1第1項、第299 條第1 項
前段，判決如主文（本件依刑事判決精簡原則，僅記載程序法條
文）。
本案經檢察官曹哲寧偵查起訴，由檢察官吳宗光到庭執行公訴。
中　　華　　民　　國　　111 　年　　5 　　月　　26　　日
                  刑事第十三庭  法  官  陳幽蘭
上列正本證明與原本無異。
如不服本判決，應於判決送達後20日內敘明上訴理由，向本院提
出上訴狀 (應附繕本) ，上訴於臺灣高等法院。其未敘述上訴理
由者，應於上訴期間屆滿後20日內向本院補提理由書「切勿逕送
上級法院」。
                                書記官  陳冠云
中　　華　　民　　國　　111 　年　　5 　　月　　30　　日
附錄本案論罪科刑法條全文：
中華民國刑法第30條
（幫助犯及其處罰）
幫助他人實行犯罪行為者，為幫助犯。雖他人不知幫助之情者，
亦同。
幫助犯之處罰，得按正犯之刑減輕之。

中華民國刑法第339 條：
意圖為自己或第三人不法之所有，以詐術使人將本人或第三人之
物交付者，處五年以下有期徒刑、拘役或科或併科五十萬元以下
罰金。
以前項方法得財產上不法之利益或使第三人得之者，亦同。
前二項之未遂犯罰之。

洗錢防制法第2 條：
本法所稱洗錢，指下列行為：
一、意圖掩飾或隱匿特定犯罪所得來源，或使他人逃避刑事追訴
    ，而移轉或變更特定犯罪所得。
二、掩飾或隱匿特定犯罪所得之本質、來源、去向、所在、所有
    權、處分權或其他權益者。
三、收受、持有或使用他人之特定犯罪所得。

洗錢防制法第14條：
有第二條各款所列洗錢行為者，處七年以下有期徒刑，併科新臺
幣五百萬元以下罰金。
前項之未遂犯罰之。
前二項情形，不得科以超過其特定犯罪所定最重本刑之刑。

附表：
編號 告訴人 詐騙時間及方式 匯款時間（以被告轉帳憑證或其帳戶交易明細為準）、地點及方式 匯款金額（新臺幣） 匯入被告本案帳戶 證據出處 1 甲○○ 詐欺集團成員於109年7月11日11時28分許先以IG私訊甲○○詢問是否想賺錢，再以LINE引導甲○○前往「bitF orex極速飛艇」網站註冊為會員，佯稱已協助甲○○獲利，然須先存入獲利金額的30% 至指定帳戶云云，致甲○○陷於錯誤，依指示於右欄時間匯入右欄金額至右欄帳戶。 109 年7月24日0時21分許（以告訴人網路銀行轉帳為準） 4,014元（以告訴人網路銀行轉帳為準） 中國信託商業銀行帳號000-000000000000號帳戶 1.被告乙○○於本院準備、審理程序自白（本院卷第61 、67 、69、133頁） 2.告訴人甲○○於警詢時證述（偵卷第53至58頁） 3.被告本案帳戶之開戶資料及歷史交易明細表（偵卷第61至76頁） 4.告訴人甲○○之內政部警政署反詐騙諮詢專線紀錄表、臺南市政府警察局第一分局德高派出所受理詐騙帳戶通報警示簡便格式表及金融機構聯防機制通報單（偵卷第77至78頁、87頁、89頁） 5.告訴人甲○○之網路銀行轉帳晝面戴圖（偵卷第119 頁） 6.告訴人甲○○提供之LINE對話紀錄（偵卷第127至203頁）